最  高  行  政  法  院  裁  定
111年度上字第759號
上  訴  人  王永泰                                   
訴訟代理人  舒瑞金  律師
被 上訴 人  臺中市政府                                 
代  表  人  盧秀燕              
訴訟代理人  周利皇  律師
上列當事人間菸酒管理法事件，上訴人對於中華民國111年8月18
日臺中高等行政法院110年度訴字第234號判決，提起上訴，本院
裁定如下：
　　主  文
上訴駁回。
上訴審訴訟費用由上訴人負擔。
　　理  由
一、按對於高等行政法院判決之上訴，非以其違背法令為理由，
    不得為之，行政訴訟法第242條定有明文。依同法第243條第
    1項規定，判決不適用法規或適用不當者，為違背法令；而
    判決有同法條第2項所列各款情形之一者，為當然違背法令
    。是當事人對於高等行政法院判決上訴，如依行政訴訟法第
    243條第1項規定，以高等行政法院判決有不適用法規或適用
    不當為理由時，其上訴狀或理由書應有具體之指摘，並揭示
    該法規之條項或其內容；若係成文法以外之法則，應揭示該
    法則之旨趣；倘為司法院大法官解釋、憲法法庭裁判意旨，
    則應揭示該解釋、裁判之字號或其內容。如以行政訴訟法第
    243條第2項所列各款情形為理由時，其上訴狀或理由書，應
    揭示合於該條項各款之事實。上訴狀或理由書如未依此項方
    法表明，或其所表明者與上開法條規定不合時，即難認為已
    對高等行政法院判決之違背法令有具體之指摘，其上訴自難
    認為合法。
二、上訴人係「萇薪」雜貨輪(下稱萇薪輪)船長，民國107年11
    月6日由船東代表陳○○指揮該船自北緯24度01分030秒，東經
    119度30分070秒之海上(領海基線至12浬領海外基線以內海
    域)接運未經許可之菸品，有「羅曼蒂克3毫克香菸」221,50
    0包、「羅曼蒂克5毫克香菸」199,500包及「羅曼蒂克7毫克
    香菸」219,500包，共640,500包(下稱系爭菸品），嗣運輸
    停靠臺中港25號碼頭，遭被上訴人菸酒查緝人員會同海洋委
    員會海巡署中部分署第三岸巡隊等單位查獲；被上訴人以上
    訴人構成運輸私菸之違章成立，乃依菸酒管理法第46條第1
    項規定，以108年2月14日府授財菸字第1080033676號裁處書
    ，裁處罰鍰新臺幣(下同)5萬元，上訴人不服，提起訴願，
    因查獲系爭菸品共640,500包，現值高達48,037,500元，被
    上訴人未依菸酒管理法第46條第1項但書規定，以查獲物查
    獲時現值「最低」倍數1倍處罰之，即逕行裁處5萬元，經財
    政部以108年6月6日台財法字第10813910280號訴願決定撤銷
    ，由被上訴人另為處分。嗣被上訴人依撤銷意旨，以系爭菸
    品查獲時現值44,835,000元，已超過法定裁罰上限600萬元
    ，乃以110年1月14日府授財菸字第1100005483號裁處書（下
    稱原處分），裁處罰鍰600萬元。上訴人不服，循序提起行
    政訴訟，並聲明：訴願決定及原處分均撤銷，經原審法院判
    決駁回。
三、上訴人對原判決提起上訴，主張：其於發航前實不知悉萇薪
    輪如何行進、載運私菸等事項，蓋萇薪輪從事違章私運香菸
    時段，當時之操作權限已由訴外人陳○○、陳○○及葉○○等人把
    持控制，上訴人縱曾懷疑或始知悉前開3人違章私運香菸，
    基於個人生命安全保護，亦不敢張揚或當下行使船長有關船
    員法之警察權，出面阻止或命船員執行私菸之海拋舉動。是
    上訴人於原審審理時，具狀聲請傳喚訴外人陳○○、陳○○等人
    到庭作證，以釐清上訴人是否明知(於發航前)系爭違章行為
    而屬故意態樣，有無阻卻違法之免罰事由及是否為過失態樣
    等個案情節之處罰減輕事由，原審僅泛言:「經本院函請其
    戶籍地所在之警察局查詢，均回復未居住或不知去向」而逕
    為不利於上訴人之判決，實有行政訴訟法第143條、第125條
    、第189條規定未盡職權調查之疏漏，而有判決不適用法規
    之違誤等語。
四、原判決已論明：上訴人為萇薪輪船長，依法主管該船一切事
    務，其職責在於維護全船安全及合法之運作，理應瞭解不得
    變更船舶預定航程，亦不得容任船員利用船舶私運違禁品。
    上訴人明知船舶須有船長始得出港，船長係此趟運送航程中
    所不可或缺之職務，是船長每次出航均須審慎注意，盡其法
    定義務，必要時應不予出航。然上訴人對於本件航程在出發
    前不知船舶停靠港口、載運何物品，且明知船上之指揮管理
    權限均須聽從船東代表陳○○之決定，其已不具船長之指揮權
    限情況下，仍願意出航，航行中對於變更航線亦不爭執，對
    於接駁裝載貨品，顯與一般船舶運輸作業流程迥異，且以黑
    色塑膠袋包裝之箱狀物品亦顯非一般漁貨之儲存方式；又系
    爭菸品高達640,500包，其數量及體積均屬龐大，亦非頃刻
    即可接駁、搬運完成，上訴人於此長時間接駁、搬運、陳○○
    等人與相關行為人間聯繫之過程，主觀上顯係知悉其等所搬
    運接駁之貨品為私菸，查獲當時，明知有違法私運菸品，在
    人身安全無虞下仍簽署保證書，保證未藏匿非法偷渡人員及
    走私非法物品，事後對於違法情事均未再向葉玳鑛等人質疑
    等情，綜合上情，上訴人身為萇薪輪船長，對於載運系爭菸
    品，係共同故意運輸私菸之行為，該當菸酒管理法第46條第
    1項運輸私菸之要件。被上訴人依菸酒管理法第46條第1項規
    定，經參據菸酒查緝及檢舉案件處理作業要點第45點第1項
    第7款規定，審酌上訴人係第1次依菸酒管理法第46條第1項
    但書規定受裁罰，以查獲物現值44,835,000元處以1倍之罰
    鍰44,835,000元，惟超過法定裁罰上限600萬元，乃裁處罰
    鍰600萬元。且查菸酒管理法並無對共同違反行政法上義務
    行為之處罰採「由數行為人共同分擔」之規定，是被上訴人
    參酌上訴人本件違法行為之一切情狀，以上訴人為共同故意
    從事運輸私菸之行為人，依菸酒管理法第46條第1項，裁處
    上訴人罰鍰法定最低倍數之罰鍰600萬元，並無何裁量怠惰
    、裁量濫用或裁量逾越之情事等情，即已詳述其得心證之理
    由。上訴意旨雖以原判決違背法令為由，惟核其上訴理由，
    無非重述前詞對於前訴訟程序之事實認定及證據取捨事項再
    為爭執，而就原審已論斷及指駁不採之理由，以其主觀之見
    解，泛言違背法令，並未具體表明原判決究有如何不適用法
    規或適用不當之情形，或有如何合於行政訴訟法第243條第2
    項所列何款之事實，難認已對原判決之如何違背法令有具體
    之指摘。依首開規定及說明，應認其上訴為不合法。　　　
    　　　
五、據上論結，本件上訴為不合法。依行政訴訟法第249條第1項
    前段、第104條、民事訴訟法第95條、第78條，裁定如主文
    。
中　　華　　民　　國　　111　 年　 11　  月　  17　 　日
                    最高行政法院第四庭
                        審判長法官  陳　國　成　
                              法官　簡　慧　娟
                              法官　蔡　紹　良
                              法官　蔡　如　琪
                              法官　王　碧　芳

以  上  正  本  證  明  與  原  本  無  異
中　　華　　民　　國　　111 　年　　11　　月　　17　　日
　　　　　　　　　　　　　　　書記官　葉　倩　如